【裁判字號】    98,台上,1473
【裁判日期】    980319
【裁判案由】    公共危險
【裁判全文】
最高法院刑事判決            九十八年度台上字第一四七三號
上  訴  人  甲○○
選任辯護人  羅豐胤律師
            黃靖閔律師
上列上訴人因公共危險案件，不服台灣高等法院台中分院中華民
國九十五年七月三十一日第二審更審判決（九十五年度上更(一)字
第一三０號，起訴案號：台灣台中地方法院檢察署九十年度偵字
第一七二００號），提起上訴，本院判決如下：
    主  文
上訴駁回。
    理  由
按刑事訴訟法第三百七十七條規定：上訴於第三審法院，非以判
決違背法令為理由不得為之；是提起第三審上訴，應以原判決違
背法令為理由，係屬法定要件；如果上訴理由書狀並未依據卷內
訴訟資料具體指摘原判決不適用何種法則或如何適用不當，或所
指摘原判決違法情事，顯與法律規定得為第三審上訴理由之違法
情形不相適合時，均應認其上訴為違背法律上之程式，予以駁回
。本件原判決撤銷第一審不當之科刑判決，改判仍依牽連犯，從
一重論處上訴人甲○○共同放火燒燬現未有人所在之他人所有建
築物罪刑（處有期徒刑三年十月）。上訴人之上訴意旨略稱：（
一）證人程清森、楊子濱既已指明其交易布匹之上游廠商係「許
欽峻」、「陳政明」，則渠二人均係中年男性之一般布商，透過
戶政系統即不難查得「許欽峻」、「陳政明」之年籍資料，原審
未依職權查明「許欽峻」、「陳政明」之年籍、住所，並傳喚渠
二人到庭作證，顯有應於審判期日調查之證據未予調查之違法。
（二）原判決既不採信上訴人辯稱：遭火燒燬之布匹係向程清森
、楊子濱購得等語，卻未查明其認定遭火燒燬之成本低廉布匹究
係上訴人如何取得，有理由不備、證據上理由矛盾之違法。又依
華信保險公證人有限公司預估系爭火災造成之損失金額計新台幣
（下同）二千五百萬元，其中建築物之損失，依被害人王翠杏所
稱約二百多萬元，再扣除上訴人購置之針車台、模特兒八個、熨
斗六個或八個、電腦、電視、衣服樣本等物之價值，布匹部分預
估約有二千萬元以上的價值，原判決竟憑空想像為成本低廉之布
匹，自屬採證違法。（三）台中縣消防局人員係在失火現場Ｃ區
○道○段與北側及Ａ區北側尋獲疑似附著汽油之布匹，並採取三
件樣本送請內政部消防署鑑定，並未在Ｂ區（即中間）採樣，有
台中縣消防局火災調查報告書乙份在卷可稽，而採自Ｂ區之布匹
二件，係第一審於民國九十二年一月二十三日履勘火災現場時所
採集，嗣該樣品送請內政部消防署鑑定，均未檢出石油系促燃劑
，原判決竟認定：「上訴人於九十年七月二十一日上午一時四十
分許，在該屋堆置布匹之二樓，將不詳數量之汽油，潑灑於二樓
Ａ區（即東邊）之北側、樓梯口、Ｂ區（即中間）與Ｃ區（即西
邊）之南側等四處布匹上，加以點火燃燒」，顯有證據上理由矛
盾之違法。（四）依原判決事實認定：「由上訴人於八十九年十
一月一日，向不知情之王翠杏承租其所有門牌號碼台中縣梧棲鎮
○○街三一巷六二號三層樓房屋一棟，租期為一年，充作虛設成
衣工廠使用。再由上訴人負責購置數量不詳、成本低廉之布匹、
成衣、人體模特兒、辦公桌椅及加工機器等物品，佈置在上開成
衣工廠內，以一樓佯充辦公室、二樓則堆置布匹作為倉庫、三樓
則置放裁縫機佯充工作室，憑資取信於保險公司」，似意指上訴
人係於完成佈置，以上址佯充成衣工廠後，始向統一安聯產物保
險股份有限公司（下稱統一保險公司）、太平產物保險股份有限
公司（下稱太平保險公司）及中國產物保險股份有限公司（下稱
中國保險公司）施用詐術，使各該保險公司因陷於錯誤而承保，
此與其理由說明：「被告（即上訴人，下同）重複向統一保險公
司、太平保險公司及中國保險公司等三家保險公司投保計三千三
百五十萬元之火災保險，投保係一位自稱王先生之男子主動打電
話到保險公司連繫，前往該投保地點評估時，係一位身材微胖，
年約四十多歲的人接洽的，並未看到被告，且當初去評估時並沒
有什麼貨物，說是剛搬來的，等做好之後再通知，惟尚未通知即
發生火災了，且經保險人員詢問，亦表示未重複等情，亦據證人
即保險公司人員康耀宗、楊國良及陳玉真等人於警詢及偵查中供
述明確」，顯相牴觸，自屬理由矛盾等語。
惟查：原判決綜合卷內之證據資料及調查證據之結果，認定上訴
人有其事實欄所載之犯行，已於理由內詳敘其調查證據之結果及
取捨證據認定之理由，並就上訴人否認犯罪所持之辯解，認非可
採，以及證人林金泉、程清森、楊子濱、林坤正等人之證言暨卷
附之本票影本乙紙、互助會單影本六紙、估價單五十紙等證據資
料，認均非可執為有利於上訴人認定之依據，分別予以指駁或說
明。從形式上觀察，原判決並無理由不備、證據上理由矛盾、採
證違背證據法則及應於審判期日調查之證據未予調查等違背法令
之情形。至於原審雖未循證人程清森、楊子濱之供述，依職權查
明「許欽峻」、「陳政明」之年籍、住所，並傳喚渠二人到庭作
證，惟證人程清森、楊子濱經原審傳喚到庭作證行交互詰問時，
上訴人及其選任辯護人黃靖閔律師均未詰問該二證人關於「許欽
峻」、「陳政明」之年籍及住所等事；而原審審判長於審判期日
詢問上訴人及其選任辯護人黃靖閔律師：「有無證據提出或請求
調查？」又均答稱：「無」（見原審卷第八六頁）。上訴意旨（
一）至法律審之本院，始又執原審未依職權查明「許欽峻」、「
陳政明」之年籍、住所，並傳喚渠二人到庭作證等語，指摘原判
決有應於審判期日調查之證據未予調查之違法，顯非依據卷內資
料而為主張。又原判決已依憑其調查證據之結果，於理由內詳細
說明上訴人辯稱：伊曾向案外人程清森、楊子濱，分別購買大量
之布匹，貨款金額共計各一千零十二萬四千七百零五元、九百七
十八萬四千九百八十元，並已各給付五百三十二萬四千七百零五
元、六百五十八萬四千九百八十元之貨款予該二人等語，非可採
信，並就證人程清森、楊子濱附和上訴人前揭辯解之證言，認係
迴護之詞，詳予指駁（見原判決正本第九頁第十二行至第十一頁
第一行）。則上訴人堆置於台中縣梧棲鎮○○街三一巷六二號二
樓倉庫內之廉價布匹，究係如何取得，即因上訴人堅不吐實，以
致無從調查，原審就此調查途徑已窮之事證，未予調查，難認有
理由不備及證據上理由矛盾之違法。至於依卷附華信保險公證人
有限公司初步報告所載，雖預估系爭火災造成之損失金額計二千
五百萬元，惟其備註欄復載明：「因現場消防局尚在鑑定出險原
因，故仍處於封鎖狀態中，本公司於初步查勘完後即告知被保險
人，待現場開放後再通知至現場清點標的物」（見第一審卷第一
九一頁）；則該份報告，應僅係系爭火災造成損害之初步查勘結
論，正確之損失金額仍待火災現場開放後，再至現場逐一清點計
算。上訴意旨（二）執上開初步報告主張其堆置於火災現場倉庫
中之布匹價值合計達二千萬元以上等語，自非依據卷內資料而為
主張。再依卷附台中縣消防局火災調查報告書所載，系爭火災現
場計有二樓Ａ區北側、樓梯口、Ｂ區與Ｃ區南側等四處起火點（
見偵查卷第十一頁）；則原判決事實認定：「上訴人於九十年七
月二十一日上午一時四十分許，在該屋堆置布匹之二樓，將不詳
數量之汽油，潑灑於二樓Ａ區（即東邊）之北側、樓梯口、Ｂ區
（即中間）與Ｃ區（即西邊）之南側等四處布匹上，加以點火燃
燒」，與上引調查報告書之記載，並無牴觸。上訴意旨（三）執
此指摘原判決有證據上理由矛盾之違法，殊屬誤會。至於證人即
保險公司人員康耀宗、楊國良及陳玉真於警詢及偵查中證稱：投
保係一位自稱王先生之男子主動打電話到保險公司連繫，前往該
投保地點評估時，係一位身材微胖，年約四十多歲的人接洽的，
並未看到上訴人，且當初去評估時並沒有什麼貨物，說是剛搬來
的，等做好之後再通知，惟尚未通知即發生火災了等語，雖與原
判決事實認定：「由上訴人於八十九年十一月一日，向不知情之
王翠杏承租其所有門牌號碼台中縣梧棲鎮○○街三一巷六二號三
層樓房屋一棟，租期為一年，充作虛設成衣工廠使用。再由上訴
人負責購置數量不詳、成本低廉之布匹、成衣、人體模特兒、辦
公桌椅及加工機器等物品，佈置在上開成衣工廠內，以一樓佯充
辦公室、二樓則堆置布匹作為倉庫、三樓則置放裁縫機佯充工作
室，憑資取信於保險公司」，稍不相符合；惟上訴人究係何時完
成佈置並以其承租之上開建物佯充成衣工廠，並不影響原判決就
上訴人應擔負本件公共危險及連續詐欺取財未遂罪責之事實認定
，此既於判決結果顯無影響，自難執為提起第三審上訴之適法理
由。上訴意旨（四）執此提起第三審上訴，亦非合法。綜上所論
，本件上訴違背法律上之程式，予以駁回。至於原判決認與上訴
人公共危險部分，有牽連犯裁判上一罪關係之連續詐欺取財未遂
部分，原判決認係觸犯刑法第三百三十九條第三項、第一項之詐
欺取財未遂罪；經查刑法第三百三十九條第三項、第一項之詐欺
取財未遂罪，屬刑事訴訟法第三百七十六條第四款之案件，與之
有牽連犯裁判上一罪關係之公共危險部分之上訴，既不合法，自
無從就有牽連犯關係之輕罪部分併為實體上審判，此部分既經第
二審判決，自不得上訴於第三審法院，上訴人就此部分竟復提起
上訴，亦非適法，予以駁回。
據上論結，應依刑事訴訟法第三百九十五條前段，判決如主文。
中    華    民    國  九十八  年    三    月   十九   日
                      最高法院刑事第七庭
                          審判長法官  林  永  茂
                                法官  吳  昆  仁
                                法官  蘇  振  堂
                                法官  蕭  仰  歸
                                法官  林  立  華
      本件正本證明與原本無異
                                      書  記  官
中    華    民    國  九十八  年    三    月  二十六  日
                                                      v


司法院資訊處製作；財團法人民間司法改革基金會備份。
